臺灣桃園地方法院民事簡易判決
110年度桃簡字第1151號
原      告  王信傑
原      告  文傑環保服務有限公司

法定代理人  鄭玉琴
訴訟代理人  王信傑
被      告  陳敬和
被      告  連發交通股份有限公司

法定代理人  黃逢春
訴訟代理人  林明珠
上列當事人間請求損害賠償事件，本院於民國110年12月20日言
詞辯論終結，判決如下：
　　主    文
被告應連帶給付原告甲○○新臺幣貳萬壹仟捌佰伍拾肆元，及自民
國一一０年五月一日起至清償日止，按週年利率百分之五計算之
利息。
被告應連帶給付原告文傑環保服務有限公司新臺幣陸拾貳萬玖仟
肆佰捌拾玖元，及自民國一一０年五月一日起至清償日止，按週
年利率百分之五計算之利息。
原告其餘之訴駁回。
訴訟費用（除減縮部分外）由被告連帶負擔百分之四十七，餘由
原告負擔。
本判決第一項得假執行，但被告如以新臺幣貳萬壹仟捌佰伍拾肆
元為原告甲○○預供擔保後，得免為假執行。 
本判決第二項得假執行，但被告如以新臺幣陸拾貳萬玖仟肆佰捌
拾玖元為原告文傑環保服務有限公司預供擔保後，得免為假執行
。
    事實及理由
壹、程序部分：
　　按簡易訴訟之訴狀送達後，原告不得將原訴變更或追加他訴
    ，但擴張或減縮應受判決事項之聲明者，不在此限，民事訴
    訟法第436 條第2 項適用第255 條第1 項但書第3 款定有明
    文。經查，原告起訴時請求：「被告應連帶賠償原告甲○○新
    臺幣（下同）52萬2,444元，及自起訴狀繕本送達翌日起至
    清償日止，按週年利率5 ％計算之利息。被告應連帶賠償原
    告文傑環保服務有限公司（下稱文傑公司）104萬8,795元，
    及自起訴狀繕本送達翌日起至清償日止，按週年利率5 ％計
    算之利息。」（見本院卷第3 頁），嗣於本院審理中減縮聲
    明為：「被告應連帶賠償原告甲○○新臺幣（下同）50萬2,44
    4元，及自起訴狀繕本送達最後一位被告翌日起至清償日止
    ，按週年利率5％計算之利息。被告應連帶賠償原告文傑公司
    89萬1,299元，及自起訴狀繕本送達最後一位被告翌日起至
    清償日止，按週年利率5 ％計算之利息。」（見本院卷第79
    頁），核其性質屬減縮應受判決事項之聲明，應予准許。
貳、實體部分：
一、原告主張：
　　被告乙○○受僱於被告連發交通股份有限公司（下稱連發公司
    ）於民國109年11月9日下午2時18分許，駕駛連發公司所有
    車牌號碼000-0000號營業貨運曳引車聯結車牌號碼000-0000
    號營業拖車（下稱肇事車輛），行經桃園市○○區○道○號南向
    47公里100公尺外側車道，從後追撞前方由甲○○駕駛文傑公
    司所有BBU-3202號小貨車（下稱系爭車輛），系爭車輛因而
    毀損，甲○○受有頭部外傷，疑腦震盪、頸部扭傷及右肩扭傷
    等傷害（下稱系爭傷害），且伴有焦慮之適應及睡眠疾患（
    下稱系爭焦慮疾患）。甲○○因系爭傷害及焦慮疾患支出醫藥
    費2,444元，且精神痛苦不已精神慰撫金應為50萬元，上開
    損害合計50萬2,444元，文傑公司則受有支出系爭車輛維修
    費用82萬4,049元、拖吊費2萬元、租車費4萬7,250之損害，
    合計89萬1,299元，被告應連帶賠償上開損害，爰依侵權行
    為之規定，提起本件訴訟等語，並聲明：如減縮後之聲明。
二、被告則以：
　㈠乙○○：甲○○請求之精神慰撫金過高等語，資為抗辯，並聲明
    ：原告之訴駁回。
　㈡連發公司：甲○○請求之精神慰撫金過高，系爭車輛維修費用
    應予折舊，租金費用與文傑公司營業無關等語，資為抗辯，
    並聲明：原告之訴駁回。如受不利判決，願供擔保請准宣告
    免為假執行。 
三、本院之判斷： 
　㈠按因故意或過失，不法侵害他人之權利者，負損害賠償責任
    。汽車、機車或其他非依軌道行駛之動力車輛，在使用中加
    損害於他人者，駕駛人應賠償因此所生之損害，但於防止損
    害之發生，已盡相當之注意者，不在此限，民法第184 條第
    1 項前段、第191 條之2 分別定有明文。汽車在同一車道行
    駛時，除擬超越前車外，後車與前車之間應保持隨時可以煞
    停之距離。汽車行駛時，駕駛人應注意車前狀況及兩車並行
    之間隔，並隨時採取必要之安全措施，不得在道路上蛇行，
    或以其他危險方式駕車，道路交通安全規則第94條第1 項前
    段、第3 項定有明文。經查，乙○○於上開時地駕駛連發公司
    所有之肇事車輛，從後追撞前方由甲○○駕駛文傑公司所有之
    系爭車輛，系爭車輛因而毀損，甲○○受有系爭傷害等情，有
    道路交通事故當事人登記聯單、初步分析研判表、現場圖、
    調查報告表㈠、㈡、談話紀錄表、行車執照、車籍、駕籍資料
    、行天宮醫療志業醫療財團法人恩主公醫院（下稱恩主公醫
    院）診斷證明書及照片附卷可參（見本院卷第15至16頁、第
    34至51頁、第85頁，個資卷），堪信為真實。至於甲○○固於
    109年11月20日至恩主公醫院門診，經診斷罹有系爭焦慮疾
    患，有恩主公醫院診斷證明書可參（見本院卷第27頁），然
    上開證明書僅能證明甲○○罹有系爭焦慮疾患，尚不足證明為
    系爭碰撞事故所致。又乙○○未保持安全距離及未注意車前狀
    況而從後追撞系爭車輛，自已違反前開交通規則而有過失。
    另肇事車輛既係突然違規從後追撞系爭車輛，甲○○自無注意
    可能性，從而甲○○已盡注意之能事，並無與有過失。綜上，
    乙○○駕駛行為確有過失，應就本件事故負全部過失責任，且
    其過失行為與原告所受損害具有相當因果關係，乙○○應負損
    害賠償之責。
　㈡按受僱人因執行職務，不法侵害他人之權利者，由僱用人與
    行為人連帶負損害賠償責任，民法第188 條第1 項前段定有
    明文。經查，乙○○於本院審理中陳稱：其於本件車禍發生時
    ，係受僱於連發公司，當日連發公司派其駕駛肇事車輛至新
    北市林口區載運土方至南投縣竹山鎮，其於本件車禍發生後
    ，才與連發公司簽訂肇事車輛租賃契約等語（見本院卷第89
    頁反面至第90頁），足認乙○○於本件車禍事故發生日係受僱
    於連發公司駕駛肇事車輛載運土方，於返回南投縣途中與系
    爭車輛發生碰撞。從而，連發公司自為乙○○之僱用人，且乙
    ○○係執行連發公司職務時為本件侵權行為，連發公司復未舉
    證證明其選任及監督乙○○執行本件駕駛行為，已盡相當之注
    意或縱加以相當之注意而仍不免發生損害，連發公司依民法
    第188 條第1 項前段規定，應與乙○○就本件侵權行為負連帶
    損害賠償責任，連發公司抗辯其僅出租肇事車輛予乙○○，其
    非乙○○之僱用人云云（見本院卷第92頁反面至第93頁），自
    不可採。
　㈢損害賠償金額：
　⒈甲○○部分：
　⑴醫療費用：
　　原告因系爭傷害支出醫療費用1,854元，有恩主公醫院）診
    斷證明書暨收據附卷可參（見本院卷第25頁），另甲○○固有
    支出系爭焦慮疾患之醫療費用590元，有恩主公醫院收據附
    卷可參（見本院卷第26頁），然甲○○所罹系爭焦慮疾患不足
    認定為系爭碰撞事故所致已見前述，上開醫療費用自非乙○○
    系爭侵權行為所生之損害，甲○○請求賠償，尚屬無據。
　⑵精神慰撫金：
　　按不法侵害他人之身體、健康、名譽、自由、信用、隱私、
    貞操，或不法侵害其他人格法益而情節重大者，被害人雖非
    財產上之損害，亦得請求賠償相當之金額，民法第195 條第
    1項前段亦有明文。次按精神慰撫金之多寡，應斟酌雙方之
    身分、地位、資力與加 害程度，及其他各種情形核定相當
    之數額，該金額是否相當，自應依實際加害情形與被害人所
    受之痛苦及雙方之身分、地位、經濟狀況等關係決定之。經
    查，原告因系爭事故受有系爭傷害，精神上受有相當之痛苦
    ，自得請求被告賠償精神慰撫金。參酌兩造身分、地位、經
    濟狀況（見兩造所得財產資料，本院個資卷）、教育程度（
    見戶籍資料，本院個資卷）、被告過失情節及原告所受傷害
    等一切情狀，認原告請求精神慰撫金應以2萬元為適當。
　⑶基上，甲○○得請求被告連帶損害賠償金額為2萬1,854元（計
    算式：1,854+2萬=2萬1,854）。
　⒉文傑公司部分：
　⑴系爭車輛損害：
　　按負損害賠償責任者，除法律另有規 定或契約另有訂定外
    ，應回復他方損害發生前之原狀；該項情形，債權人得請求
    支付回復原狀所必要之費用，以代回復原狀，民法第213 條
    第1 項、第3 項定有明文。債權人所得請求回復原狀之必要
    費用，倘以修復費用為估定其回復原狀費用之標準，修理時
    以新品換舊品時，應予折舊（最高法院108年度台上字第363
    號民事判決參照）。經查，系爭車輛毀損之維修工資為26萬
    2,244元（計算式：15萬3,544+10萬8,700=26萬2,244）、零
    件費用為56萬1,805元（計算式：46萬7,104+8萬+5,093+9,6
    08=56萬1,805），有估價單、統一發票及電子發票證明聯等
    證據附卷可參（見本院卷第13頁至第14之1頁、第81頁）。
    依行政院所頒固定資產耐用年數表及固定資產折舊率之規定
    ，非運輸業用客車、貨車之耐用年數為5年，依定率遞減法
    每年折舊1000分之369，另依營利事業所得稅查核準則第95
    條第6項規定「 固定資產提列折舊採用定率遞減法者，以1 
    年為計算單位，其使用期間未滿1 年者，按實際使用之月數
    相當於全年之比例計算之，不滿1月者，以1月計」，而系爭
    車輛為自用小貨車，非運輸業用客車、貨車，出廠日為108
    年7月，有行車執照附卷可參（見本院卷第85頁），迄本件
    車禍發生時即109年11月9日，已使用1年5月，則零件扣除折
    舊後之修復費用估定為29萬9,995元（詳如附表之計算式）
    ，加計無須折舊之工資26萬2,244元，系爭車輛回復原狀費
    用為56萬2,239元（計算式：29萬9,995+26萬2,244=56萬2,2
    39）。
　⑵拖吊及租車費：　　
　　經查，原告主張系爭車輛毀損支出拖吊費2萬元，且於維修
    期間不能使用系爭車輛而支出租車費4萬7,250元等情，有國
    道小型車拖救服務契約三聯單及統一發票附卷可參（見本院
    卷第23至24頁、第28頁），堪信為真實。又文傑公司平日使
    用系爭車輛營業，有照片可參（見本院卷第49頁），文傑公
    司於系爭車輛維修期間，為繼續營業而租用其他車輛使用尚
    屬合理之必要回復原狀方式，被告抗辯上開租車費用與文傑
    公司業務無關云云（見本院卷第93頁反面至第94頁），自不
    可採。綜上，原告自得請求被告連帶賠償上開拖吊費2萬元
    及租車費4萬7,250元。
　⑶基上，文傑公司得請求被告連帶損害賠償金額為62萬9,489（
    計算式：56萬2,239+2萬+4萬7,250=62萬9,489）。
四、按給付無確定期限者，債務人於債權人得請求給付時，經 其催告而未為給付，自受催告時起，負遲延責任。其經債權人起訴而送達訴狀，或依督促程序送達支付命令，或為其他相類之行為者，與催告有同一之效力。又遲延之債務，以支付金錢為標的者，債權人得請求依法定利率計算之遲延利息。但約定利率較高者，仍從其約定利率，而應付利息之債務，其利率未經約定，亦無法律可據者，週年利率為5 ％，民法第229 條第2 項、第233 條第1 項、第203 條分別定有明文。經查，上開債務為金錢債務，然無確定期限，亦無約定之利率，被告應自受催告時起，負遲延責任，給付週年利率5％遲延利息，而起訴狀繕本於110 年4月28日、30日分別送達乙○○、連發公司，有本院送達證書在卷可稽（見本院卷第55至56頁），原告請求自起訴狀繕本送達最後一位被告翌日即110年5月1日起至清償日止，按週年利率5％計算之遲延利息，自有理由。
五、綜上所述，原告依侵權行為之法律關係，請求被告連帶給付
    甲○○2萬1,854元、文傑公司62萬9,489元，及均自110年5月1
    日起至清償日止，按週年利率5 ％計算之利息，為有理由，
    應予准許，逾此部分，則無理由，應予駁回。
六、本件原告勝訴部分，係就民事訴訟法第427條訴訟適用簡易
    程序所為被告敗訴之判決，依同法第389 條第1 項第3 款之
    規定，應依職權宣告假執行，並依聲請及職權宣告被告供擔
    保免為假執行之金額。 
七、本件事證已臻明確，兩造其餘攻擊、防禦方法及證據資料，
    經本院審酌後，認對於判決結果不生影響，爰不一一論述，
    併此敘明。
八、訴訟費用負擔之依據：民事訴訟法第79條、第85條第2項。
中　　華　　民　　國　　111 　年　　1 　　月　　7 　　日
                  桃園簡易庭  法  官  張明宏
以上為正本係照原本作成。
如不服本判決，應於送達後20日內，向本院提出上訴狀並表明上
訴理由，如於本判決宣示後送達前提起上訴者，應於判決送達後
20日內補提上訴理由書（須附繕本）。
如委任律師提起上訴者，應一併繳納上訴審裁判費。   
中　　華　　民　　國　　111 　年　　1 　　月　　10　　日
                              書記官  石曉芸
附表
折舊時間           金額
第1年折舊值        561,805×0.369=207,306
第1年折舊後價值    561,805-207,306=354,499
第2年折舊值        354,499×0.369×(5/12)=54,504
第2年折舊後價值    354,499-54,504=299,995